臺灣高等法院刑事判決　　　　　　　　100年度上訴字第596號
上　訴　人　臺灣板橋地方法院檢察署檢察官
上　訴　人
即　被　告　蘇文宗
選任辯護人　謝維仁律師
被　　　告　胡聖鑫
選任辯護人　周國榮律師
上列上訴人等因強盜等案件，不服臺灣板橋地方法院九十九年度
訴字第一九三七號、第二三四一號，中華民國一百年一月十二日
第一審判決（起訴案號：臺灣板橋地方法院檢察署九十八年度偵
字第二四一七二號、第二八一九六號；追加起訴案號：臺灣板橋
地方法院檢察署九十九年度偵字第一六０七四號），提起上訴，
本院判決如下：
    主  文
原判決撤銷。
胡聖鑫共同傷害人之身體，累犯，處有期徒刑捌月。
蘇文宗共同傷害人之身體，處有期徒刑拾月。
    事  實
一、胡聖鑫（綽號「阿賓」）前曾因強制罪，由臺灣板橋地方法
    院於民國九十六年十二月二十五日以九十六年訴字第二三八
    二號判決判處有期徒刑四月，如易科罰金，以新臺幣一千元
    折算一日，減為有期徒刑二月，如易科罰金，以新臺幣一千
    元折算一日，並於九十七年十二月十七日易科罰金執行完畢
    ，猶不知悔改，胡聖鑫因認胡慶明（綽號「頑皮」）受其委
    託處理臺北市○○區○○路四段二六六巷內土地地上物拆遷
    補償事宜時，強拆他人房屋致使業主遭判刑，胡慶明復向胡
    聖鑫謊稱人在臺中避不見面，乃心生不滿。迄九十八年七月
    三十一日中午，胡聖鑫駕駛車號ＤＷ─三二三六號自用小客
    車搭載友人郭德和（另案由臺灣板橋地方法院檢察署檢察官
    以一００年度偵緝字三八七號案件偵查中）前往新北市三重
    區○○○街二一一號胡慶明住處隔壁之果汁店訪拜朋友時，
    得知胡慶明幾乎每日均會出現在附近而非人在臺中地區，隨
    即撥打電話予蘇文宗請其騎乘機車前來，而郭德和則邀得真
    實姓名年籍不詳綽號「阿狗」之成年男子駕駛車號四四五二
    ─ＶＫ號自用小客車一同至果汁店集合，另由於潘從孝（綽
    號「小潘」，現由臺灣板橋地方法院檢察署通緝中）當日下
    午偕同真實姓名年籍不詳之成年友人（下稱潘從孝友人）至
    新北市三重區辦事，亦由胡聖鑫於潘從孝、潘從孝友人辦完
    事後帶往果汁店內。詎胡聖鑫除認胡慶明前揭地上物拆遷處
    理不當，且胡慶明並與自己前有過節，竟與蘇文宗、郭德和
    、綽號「阿狗」之成年男子、潘從孝、潘從孝友人六人，共
    同基於傷害之犯意聯絡，見胡慶明所駕駛車號三Ｄ─七六八
    七號自用小客車停放在新北市三重區○○○街二０三號對面
    公園前之停車格內，認有機可趁，隨即在果汁店內商議待胡
    慶明出現移車時毆打胡慶明，謀議既定，乃推由綽號「阿狗
    」之成年男子駕駛車號四四五二─ＶＫ號自用小客車擋在胡
    慶明前述車號三Ｄ─七六八七號自用小客車前方，並於綽號
    「阿狗」之成年男子所停放之前述自用小客車內留下蘇文宗
    所使用門號0000000000號行動電話後，由胡聖鑫
    負責掌控蘇文宗前揭門號0000000000號行動電話
    ，另蘇文宗則負責在停車格後方公園涼亭內守候胡慶明出現
    以通報在果汁店內之眾人。直至九十八年七月三十一日晚間
    二十一時十六分許，胡慶明自住處出門欲駕駛其停放於停車
    格內之車號三Ｄ─七六八七號自用小客車時，因見車號四四
    五二─ＶＫ號自用小客車阻其去路，乃撥打車內所留下之門
    號0000000000號行動電話請求移車，蘇文宗隨即
    返回果汁店通知眾人，胡慶明見情狀有異立即逃逸離開，當
    蘇文宗返回停車格處已不見胡慶明，遂先四處找尋後，再騎
    乘機車搭載潘從孝、潘從孝友人三貼往新北市○○區○路頭
    街方向尋找胡慶明，而胡聖鑫認為胡慶明有友人在新北市三
    重區○○○路開設國術館可能會逃往該處而駕駛車號ＤＷ─
    三二三六號自用小客車搭載郭德和往國術館方向尋找胡慶明
    ，另綽號「阿狗」之成年男子則單獨駕駛車號四四五二─Ｖ
    Ｋ號自用小客車到處找胡慶明，迨九十八年七月三十一日晚
    間二十一時二十九分許，當胡慶明逃至新北市○○區○○路
    二段二十三號前，為蘇文宗騎乘機車搭載潘從孝、潘從孝友
    人發現，潘從孝、潘從孝友人遂先下車毆打胡慶明，而蘇文
    宗於停妥機車後亦上前毆打胡慶明，其後綽號「阿狗」之成
    年男子亦駕駛車號四四五二─ＶＫ號自用小客車抵達新北市
    ○○區○○路二段二十三號前，復下車共同聯手毆打胡慶明
    ，因此造成胡慶明受有頭部外傷併腦震盪、前額一．五公分
    撕裂傷、臉部、上唇及背部挫傷、全身多處擦傷、暫時性低
    血壓、高血糖等身體傷害。胡慶明受傷害後，隨即逃往設址
    於新北市○○區○○路二段五號「上彬商行」向負責人莊文
    龍求救，並報警處理，旋由據報趕赴現場之警員劉冠伯將胡
    慶明送醫急救，再調取新北市三重區○○○街二０三號對面
    公園、新北市○○路○段二十三號前之監視錄影畫面，始循
    線偵悉上情。
二、案經被害人胡慶明訴由新北市政府警察局三重分局報請臺灣
    板橋地方法院檢察署檢察官偵查後起訴，暨該局報請臺灣板
    橋地方法院檢察署檢察官偵查後追加起訴。
    理  由
壹、證據能力部分：
一、按被告之自白，非出於強暴、脅迫、利誘、詐欺、疲勞訊問
    、違法羈押或其他不正之方法，且與事實相符者，得為證據
    ，刑事訴訟法第一百五十六條第一項定有明文。查本件被告
    蘇文宗於偵查、原審及本院審理中之自白，被告蘇文宗及其
    選任辯護人於本院準備程序及審理中（詳本院一百年三月七
    日準備程序筆錄第六頁及本院一百年六月一日審判筆錄第二
    六頁至第二七頁）均表示：沒有意見，同意作為證據等語，
    是被告蘇文宗於偵查時、原審及本院審理中之自白，自得作
    為證據。
二、被告蘇文宗於原審準備程序時，以被告身分應訊而未經具結
    所為之陳述部分，有證據能力：
    按「刑事訴訟法第一百五十八條之三規定：『證人、鑑定人
    依法應具結而未具結者，其證言或鑑定意見，不得作為證據
    。』所謂『依法應具結而未具結者』，係指檢察官或法官依
    刑事訴訟法第一百七十五條之規定，以證人身分傳喚被告以
    外之人（證人、告發人、告訴人、被害人、共犯或共同被告
    ）到庭作證，或雖非以證人身分傳喚到庭，而於訊問調查過
    程中，轉換為證人身分為調查時，此時其等供述之身分為證
    人，則檢察官、法官自應依本法第一百八十六條有關具結之
    規定，命證人供前或供後具結，其陳述始符合第一百五十八
    條之三之規定，而有證據能力。若檢察官或法官非以證人身
    分傳喚而以告發人、告訴人、被害人或共犯、共同被告身分
    傳喚到庭為訊問時（例如刑事訴訟法第七十一條、第二百十
    九條之六第二項、第二百三十六條之一第一項、第二百四十
    八條之一、第二百七十一條第二項、第二百七十一條之一第
    一項），其身分既非證人，即與『依法應具結』之要件不合
    ，縱未命其具結，純屬檢察官或法官調查證據職權之適法行
    使，當無違法可言。而前揭不論係本案或他案在檢察官面前
    作成未經具結之陳述筆錄，係屬被告以外之人於偵查中向檢
    察官所為之陳述，本質上屬於傳聞證據，基於保障被告在憲
    法上之基本訴訟權，除該被告以外之人死亡、身心障礙致記
    憶喪失或無法陳述、滯留國外或所在不明而無法傳喚或傳喚
    不到、或到庭後拒絕陳述等情形外，如已經法院傳喚到庭具
    結而為陳述，並經被告之反對詰問，前揭非以證人身分而在
    檢察官面前未經具結之陳述筆錄，除顯有不可信之情況者外
    ，得為證據，並應於判決內敘明其符合傳聞證據例外之理由
    ；又前揭非以證人之身分在審判中之陳述筆錄，倘該被告以
    外之人已經法院以證人身分傳喚到庭並經具結作證，且由被
    告為反對詰問，或有前揭傳喚不能或詰問不能之情形外，該
    未經具結之陳述筆錄因屬審判上之陳述，自有證據能力；若
    係在另案法官面前作成之陳述筆錄，本質上亦屬傳聞證據，
    自得依本法第一百五十九條之一第一項之規定，認有證據能
    力。不能因陳述人未經具結，即一律適用本法第一百五十八
    條之三之規定，排除其證據能力。」（詳最高法院九十六年
    度台上字第三五二七號判決意旨）。查證人即被告蘇文宗於
    原審準備程序時，以被告身分應訊而未經具結所為之陳述部
    分，雖未經具結，惟法官當時係以被告身分傳喚而為訊問，
    其身分既非證人，即與依法應具結之要件不合，縱未命其具
    結，純屬法官調查證據職權之適法行使，當無違法可言，上
    開陳述本質上屬於傳聞證據，惟嗣後於原審時已依法對證人
    即被告蘇文宗以證人身分到庭具結而為陳述，並經被告胡聖
    鑫及其選任辯護人對證人即被告蘇文宗進行交互詰問，則前
    揭非以證人身分而在法官面前未經具結之陳述筆錄，亦無顯
    不可信之情況，依前揭最高法院判決意旨，自有證據能力。
三、末按被告以外之人於審判外之言詞或書面陳述，除法律有規
    定者外，不得作為證據，刑事訴訟法第一百五十九條第一項
    定有明文；同法第一百五十九條之五規定被告以外之人，於
    審判外之陳述，雖不符前四條（指第一百五十九條之一至第
    一百五十九條之四）之規定，而經當事人於審判程序同意作
    為證據，法院審酌該言詞陳述或書面陳述作成時之情況，認
    為適當者亦得為證據。而所謂「審酌該陳述作成時之情況，
    認為適當」者，係指依各該審判外供述證據製作當時之過程
    、內容、功能等情況，是否具備合法可信之適當性保障，加
    以綜合判斷而言（詳最高法院九十四年度台上字第三二七七
    號判決意旨、第五八三０號判決意旨）。本判決下列所引用
    之各該被告以外之人於審判外之陳述（含書面陳述），雖屬
    傳聞證據，惟當事人即被告胡聖鑫、蘇文宗及其二人之選任
    辯護人於本院審判期日中均表示同意作為證據而不予爭執（
    詳本院一百年六月一日審判筆錄第五頁至第二八頁），本院
    審酌結果，認上開證據資料製作時之情況，尚無違法不當及
    證明力明顯過低之瑕疵，亦認為以之作為證據應屬適當。揆
    諸前開規定，爰依刑事訴訟法第一百五十九條之五規定，認
    前揭證據資料均有證據能力。
貳、實體部分：
一、上揭事實，業據被告蘇文宗於偵查（詳偵字第一六０七四號
    影卷第四三頁至第四六頁）、原審審理時（詳訴字第一九三
    七號卷第六十頁、第六四頁、第一００頁背面）及本院準備
    程序時及審理中皆供承不諱（詳本院一百年三月七日準備程
    序筆錄第四頁、本院一百年六月一日審判筆錄第三十頁）；
    至訊據被告胡聖鑫固坦承與告訴人胡慶明有地上物拆遷糾紛
    ，告訴人胡慶明向被告胡聖鑫謊稱人在臺中避不見面，九十
    八年七月三十一日中午駕駛車號ＤＷ─三二三六號自用小客
    車搭載郭德和前往果汁店得知告訴人胡慶明每天均在附近出
    入，乃撥打電話予被告蘇文宗，另郭德和則找來綽號「阿狗
    」之成年男子一同前來果汁店，另由於潘從孝及潘從孝友人
    當日亦前往三重辦事，於辦事完後由被告胡聖鑫引領潘從孝
    、潘從孝友人二人至果汁店，因發現告訴人胡慶明之車輛停
    放在公園前面之停車格內，乃由綽號「阿狗」之成年男子駕
    駛車號四四五二─ＶＫ號自用小客車擋在告訴人胡慶明車前
    ，並於綽號「阿狗」之成年男子車內留下被告蘇文宗之行動
    電話，而由被告胡聖鑫持有被告蘇文宗之手機監控，被告蘇
    文宗則在公園內之涼亭等候告訴人胡慶明前來移車，後告訴
    人胡慶明前來移車時發覺有異，乃立即逃離現場，故由被告
    蘇文宗騎乘機車、被告胡聖鑫駕駛車號ＤＷ─三二三六號自
    用小客車搭載郭德和、綽號「阿狗」之成年男子則駕駛車號
    四四五二─ＶＫ號自用小客車四處找尋告訴人胡慶明，因被
    告胡聖鑫認告訴人胡慶明可能在正義北路之國術館而往國術
    館方向駛去，後被告蘇文宗於新北市○○區○○路二段二十
    三號尋獲告訴人胡慶明時，有與被告胡聖鑫通話表示找到告
    訴人胡慶明等情（詳本院一百年三月七日準備程序筆錄第二
    頁至第三頁及本院一百年六月一日審判筆錄第三十頁），惟
    矢口否認有何共同傷害之犯行，辯稱：當天胡慶明是在新北
    市○○區○○路二段二十三號前遭蘇文宗等人找到而被毆打
    ，當時我並沒有在胡慶明被打的現場，所以我不可能打胡慶
    明，胡慶明受傷與我沒有關係云云。然查：
（一）被告蘇文宗係由被告胡聖鑫以電話通知前來果汁店，因為
      被告胡聖鑫與告訴人胡慶明有糾紛，當時在果汁店內，被
      告胡聖鑫有說在大家看到告訴人胡慶明時就可以打告訴人
      胡慶明，並係被告胡聖鑫叫被告蘇文宗看顧告訴人胡慶明
      之車子，被告蘇文宗遂將其所使用之門號0000000
      000號行動電話交付予被告胡聖鑫使用，另由綽號「阿
      狗」之成年男子駕車擋住告訴人胡慶明之車子前，告訴人
      胡慶明出現後逃離現場，但被告胡聖鑫有說可以教訓告訴
      人胡慶明，所以被告蘇文宗所騎乘之機車後載潘從孝、潘
      從孝友人在新北市○○區○○路二段二十三號找到告訴人
      胡慶明就聯手圍上去打告訴人胡慶明等事實，業據被告蘇
      文宗分別於偵查時及原審審理中證述在卷：
  １、被告蘇文宗於偵查時結證稱：「（問：九十八年七月三十
      一日二十一時三十分許，你是否在臺北縣三重市○○○街
      二０三號前？）是，賓哥打我0000000000號電
      話叫我過去，他說要處理事情，叫我去幫他，他叫我到後
      竹圍巷子裡的茶館前等他，他沒說要處理何事，我有等到
      他，他跟其他兩名男子一起到，那兩人我不認識，都比我
      高，樣子我忘了，該處有一排車子停在停車格，賓哥叫我
      在該處等一個人，說會有人來牽車，賓哥說那個人會到賓
      士車前，那個人來就通知他。．．．（問：有無人到賓士
      車前？）有，他要去牽車，他看到我就跑掉，賓哥也有看
      到他跑掉，他有打楊鴻達借我的電話給我，叫我去追，我
      沒有去追，後來別人在巷子遇到頑皮，有人打０九一五電
      話給我，跟我說頑皮在地下道旁邊的巷子裡，我就騎車過
      去，抓住後徒手打他，打頭和身體，在場加我共四人。（
      問：何人打電話跟你說頑皮在巷子裡？）我不知道誰打的
      ，後來賓哥打給我，我跟他說找到人了，在巷子裡，當時
      我有告訴賓哥人在哪裡，講完電話我才去巷子找人。（問
      ：現場是否有人聚集包圍去牽車的人？）我看到賓哥下車
      過去找他，其他人我不知道，後來是巷子包圍並打他。（
      問：巷子裡有無其他你認識的人？）我都不認識，但在公
      園停車格，他們也在場，我知道他們都是賓哥找去的，之
      前有些人我有看過，但不知道名字。．．（問：你是否將
      許昭琮0000000000號電話留在上開車輛？）我
      到場後，賓哥叫我把０九六０的電話借他，我就給他，我
      自己身上還有０九一五的那支。（問：車號四四五二─Ｖ
      Ｋ號車輛是否擋在胡慶明車輛前？）是，有一台車擋在另
      一台車前，我坐在公園等。」等語（詳偵字第一六０七四
      號影卷第四四頁至第四六頁）。
  ２、被告蘇文宗於原審審理時證稱：「（問：接下來發生何事
      ？）就是要我看住胡慶明的車子，胡慶明來了之後，我就
      裝作不知道，因我不認識他，胡慶明看到潘從孝他們，當
      時潘從孝、我不熟的人已經下車，阿賓還在車上，後來就
      打賓士車上的電話請求移車，當時好像看到潘從孝就開始
      跑，然後阿賓就開車找人，我也騎摩托車在找人，後來就
      有人打電話給我，那個電話我也不知道是誰，就跟我說胡
      慶明在力行路，所以我就載潘從孝、那個不熟的人去力行
      路，本來在後竹圍街，然後轉車路頭街，騎到力行路尾巴
      ，然後我、潘從孝、不熟的人就圍上去打他，因為阿賓在
      我們見面時就說看到就可以打，所以我們就打了。（問：
      有無人下手搶走告訴人包包？）沒有。他背著包包衝到便
      利商店求救，我們就跑了，根本沒有搶他。阿賓叫我們給
      他教訓一下。」等語（詳訴字第二三四一號卷第三十頁）
      、「（問：胡聖鑫叫你過去處理土地糾紛是要借重你的何
      項長處？）我不知道。（問：你要過去幫忙什麼？）他叫
      我去幫忙看胡慶明有無出來。．．．（問：見面後來的情
      況為何？）胡聖鑫叫我注意胡慶明有無下來，我就走過去
      站在胡慶明的車子後面看，我坐在那邊等胡慶明來開車，
      我看到胡慶明有打電話，打電話之後就跑掉了，之後我就
      走過去跟胡聖鑫說胡慶明跑掉了，胡聖鑫叫我去附近找找
      看，我就走路去找，之後沒有看到人，我就再回去現場騎
      機車在附近逛。之後我在車路頭街逛的時候，有人打電話
      過來說有看到胡慶明在車路頭街不知道幾巷那裡，我就回
      去文具店對面的現場，我就看到小潘與原來在胡聖鑫車上
      的另外一人，我就跟他們說有胡慶明的消息，他們就叫我
      一起騎車三貼載他們過去，然後我們在車路頭街找到胡慶
      明，小潘有下車跟胡慶明講，不知道講什麼，但胡慶明的
      態度很強硬，小潘就動手打他了，另外一個人也下車去打
      ，我看了就跟著下車一起去打，我是最後下車的，打完之
      後胡慶明就跑掉了，胡聖鑫這時在何處我不知道，現場就
      只有我們這些人。．．因為那天我們在車路頭街打人時，
      本來是三人在打，後來有一人開著那台舊賓士也加入我們
      打胡慶明，我才知道那台舊賓士也是我們的人的。（問：
      開舊賓士的人是誰？）我看過一兩次，我只知道他叫阿狗
      ，跟他不熟，他是否是胡聖鑫的朋友我不知道，但我之前
      看到他的時候，也是在處理土地的事情。．．（問：為何
      你之前說，胡聖鑫有跟你說，看到胡慶明的時候就可以打
      ？）那是小潘於我三貼騎機車的時候說的。．．．我們在
      三貼騎機車時，當時是小潘指示的，小潘說是阿彬說看到
      胡慶明先跟他講，講不過就可以打。」等語（詳訴字第一
      九三七號卷第九九頁背面至第一０一頁背面）。
（二）被告蘇文宗騎機車搭載潘從孝、潘從孝友人在新北市○○
      區○○街二段二十三號找到告訴人胡慶明後，潘從孝、潘
      從孝友人先下車毆打告訴人胡慶明，被告蘇文宗於停妥車
      輛後亦毆打告訴人胡慶明，其後綽號「阿狗」之成年男子
      駕駛車號四四五二─ＶＫ號自用小客車到達新北市○○區
      ○○路二段二十三號後，綽號「阿狗」之成年男子亦下車
      毆打告訴人胡慶明等事實，除據被告蘇文宗自警詢、原審
      審理時及本院審理中供承在卷，核與告訴人胡慶明迭於警
      詢、偵查時及原審、本院審理中指訴遭人在新北市○○區
      ○○街二段二十三號毆打之情節一致，而雖本院向新北市
      政府警察局三重分局請求提供前述果汁店前、新北市○○
      區○○路二段二十三號前之監視錄光碟，發現因監視器檔
      案時間過久，已被覆蓋而均無法提供，有本院公務電話查
      詢紀錄表及新北市政府警察局三重分局一００年四月六日
      新北警重刑字第一００００一六四八八號函在卷可稽，惟
      本案於案發當時前往「上彬商行」處理之警員劉冠伯於原
      審審理時結證稱：「（問：你在上彬商行時有無注意到被
      害人胡慶明身上有無背背包？）他沒有背背包，他赤腳，
      身上有很多傷，頭上也有傷，手腳也有。部位不是很清楚
      ，所以我們就先打一一九把他送醫院診治，我們也有陪同
      被害人到醫院，因為他怕有生命危險，請我們陪同，後來
      依照被害人所述跟所裡回報，調監視器。（問：有無看到
      被害人背包被搶的畫面？）監視器裡面有看到被害人有背
      背包，後來有壹台摩托車三貼把他攔下來，畫面當中還可
      以看到他們發生拉扯，二個人在靠近前，騎摩托車的三個
      人中一個人似乎有打電話的動作，我只知道二個人去拉他
      ，一個人去停摩托車，停摩托車的人用手在比，似乎有叫
      囂的意味，另外一隻手似乎是拿電話在講，過了一分鐘就
      有一輛汽車進入畫面，駕駛下車參與鬥毆，那部車裡面有
      二、三個人，人數不確定，但不只一個人，當時還疑似要
      拉被害人上車，然後就被他掙脫，因為往騎樓方向跑，監
      視器就沒有拍到了。」等語（詳訴字第二三四一號卷第一
      二三頁背面至第一二四頁），核與被告蘇文宗所述係其駕
      駛機車搭載潘從孝、潘從孝友人先在新北市○○區○○路
      二段二十三號前先找到告訴人胡慶明後，由潘從孝、潘從
      孝友人先下車毆打告訴人胡慶明，其停妥機車後亦加入毆
      打告訴人胡慶明，其後綽號「阿狗」之成年男子再駕駛車
      號四四五二─ＶＫ號自用小客車前來後一同毆打告訴人胡
      慶明之情節一致。
（三）告訴人胡慶明因在新北市○○區○○路二段二十三號遭被
      告蘇文宗、綽號「阿狗」之成年男子、潘從孝、潘從孝友
      人四人聯手毆打，因此造成告訴人胡慶明受有頭部外傷併
      腦震盪、前額一．五公分撕裂傷、臉部、上唇及背部挫傷
      、全身多處擦傷、暫時性低血壓、高血糖等身體傷害之事
      實，除據告訴人胡慶明指訴在卷外，並有告訴人胡慶明載
      有上開傷害之新光吳火獅紀念醫院乙種診斷證明書（詳偵
      字第二八一九六號影卷第六五頁）在卷可資佐證。
（四）被告胡聖鑫雖辯稱：當時蘇文宗在新北市○○區○○路二
      段二十三號前找到告訴人胡慶明時，我並沒有在現場，所
      以我不可能打胡慶明，胡慶明受傷與我沒有關係云云。然
      按「共同正犯，係共同實施犯罪行為之人，在共同意思範
      圍內，各自分擔犯罪行為之一部，相互利用他人之行為，
      以達其犯罪之目的，其成立不以全體均參與實施犯罪構成
      要件之行為為要件；參與犯罪構成要件之行為者，固為共
      同正犯；以自己共同犯罪之意思，參與犯罪構成要件以外
      之行為，或以自己共同犯罪之意思，事前同謀，而由其中
      一部分人實行犯罪之行為者，亦均應認為共同正犯，使之
      對於全部行為所發生之結果，負其責任。原判決認定上訴
      人與宋政隆意圖為自己不法之所有，共謀行竊。而由宋政
      隆下手行竊，上訴人則於宋政隆離開工作崗位時，於當日
      十四時十一分以後，擅至管制室以宋政隆之密碼代為操作
      電腦、列印貨櫃出站准單，並代其打卡下班等行為，究為
      單純掩護溜班，或為犯罪行為之分擔，如有犯罪行為之分
      擔，其所分擔者究為參與犯罪構成要件之行為，或者參與
      犯罪構成要件以外之行為，原判決未詳加勾稽、釐清，併
      有可議。」（詳最高法院九十二年度台上字第二八二四號
      判決意旨）。查本案起因係被告胡聖鑫與告訴人胡慶明間
      之糾紛，並係被告胡聖鑫找被告蘇文宗前來果汁店現場，
      當時被告蘇文宗與被告胡聖鑫一見面時，被告胡聖鑫即稱
      見到告訴人胡慶明就可以打告訴人胡慶明，被告胡聖鑫並
      稱可以教訓告訴人胡慶明一下等情，業據被告蘇文宗供述
      在卷（詳訴字第二三四一號卷第三十頁），內容已如前述
      ，待告訴人胡慶明出現後，因查覺有異，逃離現場，故由
      被告胡聖鑫駕車搭載郭德和、被告蘇文宗騎機車搭載潘從
      孝、潘從孝友人，另綽號「阿狗」之成年男子則自己駕車
      ，眾人乃分頭尋找告訴人胡慶明等情，亦如前述，則倘非
      被告胡聖鑫欲教訓告訴人胡慶明，又何須召集如此多數之
      人前來果汁店，而被告蘇文宗與告訴人胡慶明之間並無糾
      紛，又為何一見到告訴人胡慶明即與潘從孝、潘從孝友人
      及綽號「阿狗」之成年男子共同聯手毆打告訴人胡慶明？
      益徵被告蘇文宗於原審所述，於果汁店見到被告胡聖鑫時
      ，被告胡聖鑫即指示見到告訴人胡慶明就可以打他等語乙
      節，應為真實，堪以採信，揆諸首揭說明，被告胡聖鑫既
      於果汁店內與眾人謀議，而推由其中一部分人實行傷害之
      行為，自應對造成告訴人胡慶明傷害之全部行為所發生之
      結果，負其責任，是被告胡聖鑫所辯：並未在力行路二段
      二十三號現場，所以我不可能打告訴人胡慶明，告訴人胡
      慶明受傷與我沒有關係云云，核屬事後圖免卸責之詞，不
      足採信。
（五）綜上所述，互核以參，被告蘇文宗前揭任意性自白，核與
      事實相符，至被告蘇文宗所辯均不足採信，是本件事實明
      確，被告胡聖鑫、蘇文宗共同傷害之犯行明確，均堪以認
      定，應予依法論科。
二、核被告胡聖鑫、蘇文宗二人所為，均係犯刑法第二百七十七
    條第一項之傷害罪。被告胡聖鑫、蘇文宗與郭德和、綽號「
    阿狗」之成年男子、潘從孝、潘從孝友人等六人，先在果汁
    店內謀議毆打告訴人胡慶明，迨告訴人胡慶明逃走後，由被
    告胡聖鑫駕車搭載郭德和、被告蘇文宗騎機車搭載潘從孝及
    潘從孝友人、綽號「阿狗」之成年男子單獨駕車尋找告訴人
    胡慶明，並於被告蘇文宗騎乘機車搭載潘從孝、潘從孝友人
    ，及綽號「阿狗」之成年男子獨自駕車尋獲告訴人胡慶明後
    ，推由被告蘇文宗、潘從孝、潘從孝友人、綽號「阿狗」之
    成年男子四人，共同聯手毆打告訴人胡慶明，揆諸前揭說明
    ，被告胡聖鑫仍應就告訴人胡慶明所受傷害結果負其責任，
    是被告胡聖鑫、蘇文宗、郭德和、綽號「阿狗」之成年男子
    、潘從孝、潘從孝友人六人均應依刑法第二十八條之規定，
    論以共同正犯。查被告胡聖鑫前曾因強制罪，由臺灣板橋地
    方法院於九十六年十二月二十五日以九十六年訴字第二三八
    二號判決判處有期徒刑四月，如易科罰金，以新臺幣一千元
    折算一日，減為有期徒刑二月，如易科罰金，以新臺幣一千
    元折算一日，並於九十七年十二月十七日易科罰金執行完畢
    等情，有被告胡聖鑫臺灣板橋地方法院檢察署刑案資料查註
    紀錄表及臺灣高等法院被告全國前案紀錄表各一份在卷可稽
    ，被告胡聖鑫於前揭有期徒刑執行完畢後，五年以內，故意
    再犯本案之罪，係為累犯，應依刑法第四十七條第一項之規
    定加重其刑。至追加起訴書謂被告蘇文宗前曾因犯附表編號
    一之詐欺案件，經判刑確定後在監聲請易科罰金執行完畢，
    亦符合累犯加重處罰要件，請求依刑法第四十七條第一項之
    規定加重其刑乙節，惟因上開案件於執行完畢後，復由檢察
    官認得與如附表編號二至四所示之罪，得定其應執行刑，另
    由臺灣板橋地方法院於九十九年八月二十三日以九十九年度
    聲字第三九四二號定其應執行有期徒刑五年九月，目前被告
    蘇文宗猶在監執行前揭應執行刑，故尚未執行完畢，自不能
    論以累犯；至檢察官起訴書及追加起訴書內另載被告蘇文宗
    、綽號「阿狗」之成年男子、潘從孝、潘從孝友人等人除徒
    手毆打外，另持安全帽毆打告訴人胡慶明乙節，惟為被告胡
    聖鑫、蘇文宗所否認有另持安全帽毆打告訴人胡慶明，而依
    卷內監視畫面翻拍照片（詳他字第五三六七號影卷第四七頁
    至第五十頁）及證人即警員劉冠伯於原審審理結證之情節（
    詳訴字第一九三七號卷第一二四頁），均未發現有何人持安
    全帽毆打告訴人胡慶明之情形，是檢察官此部分敘述，容有
    誤會，自無從就前述安全帽宣告沒收，均一併敘明。
三、原審調查後，認被告胡聖鑫、蘇文宗犯行明確，予以論罪科
    刑固非無見，惟查：（一）本件依被告胡聖鑫於原審審理中
    結證之情節，郭德和係由被告胡聖鑫駕駛車號ＤＷ─三二三
    六號自用小客車搭載往正義北路國術館尋找告訴人胡慶明等
    語（詳訴字第一九三七號卷第八四頁至第八五頁），佐以被
    告蘇文宗於原審審理中結證之情節，被告蘇文宗騎乘機車係
    搭載潘從孝、潘從孝友人等語（詳訴字第一九三七號卷第一
    ００頁背面），亦即實際前往新北市○○區○○路二段二十
    三號毆打告訴人胡慶明者，係被告蘇文宗、綽號「阿狗」之
    成年男子、潘從孝、潘從孝友人，並不包括郭德和，原審於
    事實欄內卻記載被告蘇文宗騎乘機車搭載潘從孝、郭德和，
    與卷內資料不符，而有可議；（二）本件共謀毆打告訴人胡
    慶明之人，依被告胡聖鑫、蘇文宗之供述，除由被告胡聖鑫
    邀得被告蘇文宗前來果汁店，郭德和則邀得綽號「阿狗」之
    成年男子，另由被告胡聖鑫帶領潘從孝、潘從孝友人亦前來
    果汁店，亦即本件傷害之共同正犯總計有：被告胡聖鑫、蘇
    文宗、郭德和、綽號「阿狗」之成年男子、潘從孝、潘從孝
    友人等六人，原審僅認定有被告胡聖鑫、蘇文宗、郭德和、
    綽號「阿狗」之成年男子、潘從孝等五人，亦與卷內資料不
    符，亦有未洽；（三）依被告胡聖鑫、被告蘇文宗、證人劉
    冠伯及告訴人胡慶明於原審審理中結證之情節，尚不足以認
    定被告蘇文宗犯有結夥三人以上之加重強盜罪，詳後述，原
    審認被告蘇文宗犯有加重強盜罪乙節，尚有不當；（四）按
    「刑事訴訟法第二百八十八條第三項明定除簡式審判程序案
    件外，審判長就被告被訴事實為訊問者，應於調查證據程序
    之最後行之。此項被訴事實之訊問，依刑事訴訟法第三百六
    十四條規定，亦為第二審之審判所準用，乃事實審法院必須
    踐行之法定程序之一，旨在使被告有辯明犯罪嫌疑之機會，
    及陳述有利於己之事實，屬被告行使防禦權最重要之一環。
    倘審判長於調查證據程序完畢後，疏未就被告之被訴事實予
    以訊問，無異剝奪其防禦權之行使，抑且有害於公平審判及
    程序正義。」、「倘事實審法院審判長於調查證據程序完畢
    後，疏未就被告之被訴事實逐一予以訊問，無異剝奪被告防
    禦權之行使，抑且有害於公平審判及程序正義，其基此有瑕
    疵之審判程序所為之判決，自有判決不適用法則之違背法令
    。」（詳最高法院九十四年台上字第五一二０號、九十三年
    台上字第一六四六號、第二八八四號、第五七二六號判決意
    旨）。查本案審判長於調查證據程序完畢後，對於被告胡聖
    鑫、蘇文宗二人被訴之傷害及加重強之犯罪事實，均予以疏
    略，而未加訊問，即進行科刑資料之調查、命就事實及法律
    為辯論，暨最後詢問被告胡聖鑫、蘇文宗二人有無最後陳述
    後，逕行宣示辯論終結等情，此有原審九十九年十二月二十
    二日審判筆錄在卷可稽（詳訴字第一九三七號卷第一二八頁
    至第一二九頁背面、訴字第二三四一號卷第一０九頁至第一
    一０頁背面），揆諸前揭說明，無異剝奪被告胡聖鑫、蘇文
    宗二人防禦權之行使，且有害於公平審判及程序正義，自應
    就上開違背法令之程序部分予以撤銷；（五）本件被告胡聖
    鑫自始否認傷害犯行，惟依前述，本件之緣起係起因於被告
    胡聖鑫與告訴人胡慶明之糾紛，眾人始毆打告訴人胡慶明，
    原審僅量處被告胡聖鑫有期徒刑六月，而得易科罰金，亦有
    不當，檢察官上訴意旨以被告胡聖鑫亦涉犯強盜罪，及原審
    對被告蘇文宗加重強盜罪量刑過輕為由提起上訴，固無理由
    ，詳如後述，惟檢察官對被告胡聖鑫不利益提起上訴而認原
    審量刑不當，則為有理由，且原審判決復有如前述之瑕疵可
    議，自應由本院予以撤銷改判。爰審酌被告胡聖鑫不思以理
    性方法處理與告訴人胡慶明間之糾紛，即糾眾毆打告訴人胡
    慶明，被告蘇文宗係實際下手傷害之人，造成告訴人胡慶明
    心生畏懼不安，且缺乏尊重他人身體之法治觀念，所為實非
    可取，告訴人胡慶明所受傷害之程度，二人犯罪後之態度、
    與其二人之前科、素行，暨其等各自之生活狀況、犯罪之動
    機、目的、手段、迄今未能與告訴人胡慶明達成和解等一切
    情狀，改量處如主文第二項、第三項所示之刑，以示懲儆。
四、不另為無罪之諭知部分：
（一）本件檢察官起訴及追加起訴意旨另略以：被告胡聖鑫、蘇
      文宗、潘從孝、郭德和及其他多名真實姓名、年籍不詳之
      成年男子共同意圖為自己不法之所有，基於結夥三人以上
      強盜之犯意，於九十八年七月三十一日晚間二十一時三十
      分許，在新北市三重區○○○街二０三號前守候告訴人胡
      慶明出現取車之際，上前追趕及圈圍告訴人胡慶明，以徒
      手及持安全帽毆打告訴人胡慶明，除使告訴人胡慶明受有
      頭部外傷併腦震盪、前額一．五公分撕裂傷、臉部、上唇
      及背部挫傷、全身多處擦傷、暫時性低血壓、高血糖之身
      體傷害外，另以此強暴方式至使告訴人胡慶明不能抗拒，
      強奪告訴人胡慶明之背包一只（內有現金新臺幣【下同】
      二十萬元、數位相機一臺、行動電話一支、證件、鑰匙等
      物），因認被告胡聖鑫、蘇文宗尚另涉犯刑法第三百三十
      條第一項之結夥三人以上強盜罪嫌，且與本院前揭認定被
      告胡聖鑫、蘇文宗二人有罪之共同傷害罪部分，二罪之間
      具有刑法第五十五條想像競合犯之關係等語。
（二）按犯罪事實應依證據認定之，無證據不得認定犯罪事實；
      又不能證明被告犯罪者，應諭知無罪之判決，刑事訴訟法
      第一百五十四條第二項、第三百零一條第一項分別定有明
      文。又刑事訴訟法上所謂認定犯罪事實之證據，係指足以
      認定被告確有犯罪行為之積極證據而言，該項證據自須適
      合於被告犯罪事實之認定，始得採為斷罪資料；而認定不
      利於被告之事實，須依積極證據，苟積極證據不足為不利
      於被告事實之認定時，即應為有利於被告之認定，更不必
      有何有利之證據。另認定犯罪事實所憑證據，雖不以直接
      證據為限，間接證據亦包括在內；然而無論直接或間接證
      據，其為訴訟上之證明，須於通常一般之人均不致有所懷
      疑，而得確信其為真實之程度者，始得據為有罪之認定，
      倘其證明尚未達到此一程度，而有合理性懷疑之存在時，
      即無從為有罪之認定（詳最高法院二十九年上字第三一０
      五號、三十年上字第八一六號、七十六年台上字第四九八
      六號號判例均足資參照）。再告訴人之告訴，係以使被告
      受刑事訴追為目的，是其陳述是否與事實相符，仍應調查
      其他證據以資審認，最高法院五十二年台上字第一三００
      號著有判例；亦即藉由補強證據之存在，以增強或擔保告
      訴人陳述之證明力，必告訴人所述被害情形，無瑕疵可擊
      ，且就其他方面調查，又與事實相符，始足據為有罪判決
      之基礎。
（三）本件檢察官起訴認被告胡聖鑫、蘇文宗涉犯前揭加重強盜
      犯行，無非以依證人張進富之證述被告胡聖鑫與告訴人胡
      慶明有糾紛，而告訴人胡慶明指述其遭毆打之際，並遭人
      強奪其背包，佐以證人陳信證述當日因告訴人胡慶明另
      案涉訟相約見面並告知告訴人胡慶明可帶錢以給付律師費
      、告訴人胡慶明之母胡張金子亦證述有交付十萬元予告訴
      人胡慶明，又告訴人胡慶明因此受有傷害，亦有新光吳火
      獅紀念醫院乙種診斷證明書在卷可稽等，資為論據。
（四）訊據被告胡聖鑫固坦承與告訴人胡慶明有糾紛，當日有邀
      得被告蘇文宗前來，並由郭德和邀得綽號「阿狗」之成年
      男子、被告胡聖鑫帶領潘從孝、潘從孝友人一同前來果汁
      店，且要被告蘇文宗看守告訴人胡慶明停放停車格內之車
      輛以便通知，並向被告蘇文宗借用門號00000000
      00號行動電話，後告訴人胡慶明出現後，有駕駛車號Ｄ
      Ｗ─三二三六號自用小客車搭載郭德和往正義北路之國術
      館找告訴人胡慶明等情；另訊據被告蘇文宗亦坦承有受被
      告胡聖鑫之邀前來果汁店以謀議共同毆打告訴人胡慶明，
      其將門號0000000000號行動電話交付予被告胡
      聖鑫使用，且有在公園涼亭等候告訴人胡慶明出現移車，
      待告訴人胡慶明出現後並有前往果汁店通知眾人，嗣因告
      訴人胡慶明逃走，並有騎機車搭載潘從孝、潘從孝友人在
      新北市○○區○○路二段二十三號找到告訴人胡慶明，由
      潘從孝、潘從孝友人先下車毆打告訴人胡慶明，其停妥車
      輛後亦加入毆打告訴人胡慶明，另綽號「阿狗」之成年男
      子於駕車抵達後亦一同下車毆打告訴人胡慶明等情，惟被
      告胡聖鑫、蘇文宗兩人均堅詞否認有何共同強盜之犯行，
      被告胡聖鑫辯稱：當天我們並未在果汁店內說要強盜胡慶
      明財物，當時我是駕車搭載郭德和往國術館方向找胡慶明
      ，後來蘇文宗有與我通電話說找到胡慶明，但馬上電話就
      斷掉，後來蘇文宗的電話就打不進去了，我的車子就在高
      速公路的沿線找但就是找不到他們，當天就都沒有再碰到
      蘇文宗、胡慶明他們等語；被告蘇文宗則辯稱：當天在三
      重區○○路○段二十三號找到胡慶明後，是潘從孝、潘從
      孝友人先下車打胡慶明，我把機車停好後也去打胡慶明，
      後來綽號「阿狗」之成年男子駕車到後也下車打胡慶明，
      不久胡慶明就跑到附近的商店求救，我們就都離開現場了
      等語。
（五）經查：
  １、被告胡聖鑫、蘇文宗、郭德和、綽號「阿狗」之成年男子
      、潘從孝、潘從孝友人等六人先在果汁店集合，當時謀議
      之內容係要毆打告訴人胡慶明之事實，業據被告蘇文宗證
      述在卷，內容已如前述，而在果汁店時並未提及要強盜告
      訴人胡慶明等情，除據被告蘇文宗於原審審理時結證明確
      外，並與證人郭德和於本院審理時證述一致；另告訴人胡
      慶明出現並逃離現場後，眾人係分頭由被告胡聖鑫駕車搭
      載郭德和往正義北路國術館方向、被告蘇文宗則騎乘機車
      搭載潘從孝、潘從孝友人、綽號「阿狗」之成年男子則單
      獨駕車找尋告訴人胡慶明等情，亦分據被告蘇文宗於原審
      審理時（詳訴字第一九三七號卷第一００頁背面）、被告
      胡聖鑫於原審審理時（詳訴字第一九三七號卷第八五頁）
      及證人郭德和於本院審理中（詳本院一百年六月一日審判
      筆錄第四頁）結證在卷，互核所述情節一致，則被告胡聖
      鑫既僅參與於果汁店內謀議要毆打傷害告訴人胡慶明之行
      為，復未出現於新北市○○區○○路二段二十三號之現場
      ，縱告訴人胡慶明確有皮包遭人強盜，又如何能執此即推
      論被告胡聖鑫應負加重強盜犯行。
  ２、查證人即告訴人胡慶明於警詢時係指稱：於力行路二段二
      十三號前遭毆時，有聽見係張經理指使眾人前來，張經理
      即張進富云云（詳他字第五三六七號卷第十二頁），並指
      認強盜者為潘從孝、蔡秉中、劉建承、楊鴻達及古金德在
      場強盜云云（詳他字第五三六七號卷第十五頁），警局因
      而移送張進富、蔡秉中、劉建承、楊鴻達及古金德等人亦
      涉犯強盜犯行，待警員持檢察官拘票將上述人等拘提到案
      後，告訴人胡慶明則於警詢時改稱：未注意張進富、劉建
      承有無在現場，然稱其中之蔡秉中、張進富與本案確有關
      連，並證稱：案發現場有張進富、胡聖鑫、潘從孝、蔡秉
      中、許昭琮、楊鴻達、古金德七人均在現場，並稱係許昭
      琮及楊鴻達毆打告訴人胡慶明，係楊鴻達搶走其背包，許
      昭琮搶走其拿在手中之行動電話，並稱因案發前有見到古
      金德站在其樓下門口對面，確認古金德有參與此案云云（
      詳偵第二四一七二號影卷第三六頁至第三六頁背面），惟
      臺灣板橋地方法院檢察署檢察官於偵查後，發現告訴人胡
      慶明前述所述並非事實，因而對張進富、蔡秉中、古金德
      、許昭琮、楊鴻達均為不起訴處分確定等情，亦有該署檢
      察官九十八年度偵字第二八一九六號、第二四一七二號不
      起訴處分書在卷可稽（詳偵字第二四一七二號影卷第一五
      三頁背面至第一五四頁），則本案告訴人胡慶明與被告胡
      聖鑫既有糾紛，且告訴人胡慶明於前述警詢時原係指稱：
      案發現場有張進富、胡聖鑫、潘從孝、蔡秉中、許昭琮、
      楊鴻達、古金德七人均在現場，並稱係許昭琮及楊鴻達毆
      打告訴人胡慶明，係楊鴻達搶走其背包，許昭琮搶走其拿
      在手中之行動電話，並稱因案發前有見到古金德站在其樓
      下門口對面，確認古金德有參與此案，並未指述被告蘇文
      宗亦在現場，且未指稱被告蘇文宗有強盜其手機及背包，
      佐以告訴人胡慶明於偵查時亦再次向檢察官表示在場之人
      確定有張進富、胡聖鑫，要對二人提出告訴（詳他字第五
      三六七號卷第一三七頁、偵字第二八一九六號影卷第三０
      八頁、第三四一頁），亦即於檢察官偵查時復未提及被告
      蘇文宗有強盜其背包及手機之行為，則告訴人胡慶明直至
      原審審理時第二次進行交互詰問時始改稱：我手機是被蘇
      文宗搶走云云（詳訴字第一九三七號卷第一二二頁背面）
      ，顯不足採信。
  ３、按「共同正犯之所以應對其他共同正犯所實施之行為負其
      全部責任者，以就其行為有犯意之聯絡為限，若他犯所實
      施之行為，超越原計畫之範圍，而為其所難預見者，則僅
      應就其所知之程度，令負責任，未可概以共同正犯論。」
      （詳最高法院五十年台上字第一０六０號判例意旨）。查
      被告蘇文宗騎機車搭載潘從孝、潘從孝友人在新北市○○
      區○○街二段二十三號找到告訴人胡慶明後，潘從孝、潘
      從孝友人先下車毆打告訴人胡慶明，被告蘇文宗於停妥車
      輛後亦毆打告訴人胡慶明，其後綽號「阿狗」之成年男子
      駕駛車號四四五二─ＶＫ號自用小客車到達新北市○○區
      ○○街二段二十三號後，綽號「阿狗」之成年男子亦下車
      毆打告訴人胡慶明等事實，除據被告蘇文宗自警詢、原審
      審理時及本院審理中供承在卷，亦與本案於案發當時前往
      「上彬商行」處理之警員劉冠伯於原審審理時結證稱：「
      （問：你在上彬商行時有無注意到被害人胡慶明身上有無
      背背包？）他沒有背背包，他赤腳，身上有很多傷，頭上
      也有傷，手腳也有。部位不是很清楚，所以我們就先打一
      一九把他送醫院診治，我們也有陪同被害人到醫院，因為
      他怕有生命危險，請我們陪同，後來依照被害人所述跟所
      裡回報，調監視器。（問：有無看到被害人背包被搶的畫
      面？）監視器裡面有看到被害人有背背包，後來有壹台摩
      托車三貼把他攔下來，畫面當中還可以看到他們發生拉扯
      ，二個人在靠近前，騎摩托車的三個人中一個人似乎有打
      電話的動作，我只知道二個人去拉他，一個人去停摩托車
      ，停摩托車的人用手在比，似乎有叫囂的意味，另外一隻
      手似乎是拿電話在講，過了一分鐘就有一輛汽車進入畫面
      ，駕駛下車參與鬥毆，那部車裡面有二、三個人，人數不
      確定，但不只一個人，當時還疑似要拉被害人上車，然後
      就被他掙脫，因為往騎樓方向跑，監視器就沒有拍到了。
      」等語（詳訴字第二三四一號卷第一二三頁背面至第一二
      四頁），核與被告蘇文宗所述係其駕駛機車搭載潘從孝、
      潘從孝友人先在新北市○○區○○路二段二十三號前先找
      到告訴人胡慶明後，由潘從孝、潘從孝友人先下車毆打告
      訴人胡慶明，其停妥機車後亦加入毆打告訴人胡慶明，其
      後綽號「阿狗」之成年男子再駕駛車號四四五二─ＶＫ號
      自用小客車前來後一同毆打告訴人胡慶明之情節一致，被
      告蘇文宗既僅依眾人於果汁店內謀議要傷害之行為實施，
      並係在潘從孝、潘從孝友人先動手打人後始毆打告訴人胡
      慶明，則究係潘從孝、潘從孝友人或綽號「阿狗」之成年
      男子出手強搶告訴人胡慶明之背包，而超越原計畫之範圍
      ，實無從用以認定被告胡聖鑫亦共犯強盜罪，況證人即警
      員劉冠伯復結證稱：僅見到眾人毆打告訴人胡慶明後，遭
      告訴人胡慶明掙脫，往騎樓方向跑，並未見到告訴人胡慶
      明背包被搶之畫面等情，復有前述監視畫面翻拍照片在卷
      可佐（詳他字第五三六七號影卷第四七頁至第五十頁），
      則於眾人毆打告訴人胡慶明之際，告訴人胡慶明之背包是
      否確遭強奪，亦屬不能證明。
  ４、告訴人胡慶明雖於警詢、偵查時及原審審理中均結證稱其
      有二十萬元遭人強盜云云，並稱上述二十萬元係自身原有
      之六萬元，與分向友人蔡婉靜、其母胡張金子借得之四萬
      元、十萬元，總計二十萬元之現金被盜，惟原審亦認定其
      中十萬元有證人胡張金子於偵、審程序到庭，就其真曾於
      九十八年七月三十一日二十時至二十一時間將置放於告訴
      人胡慶明中風臥床父親枕頭下方之十萬元，借與告訴人胡
      慶明使之用以聘僱律師此事結證明確外，餘則只存告訴人
      胡慶明之個人說詞而再無其他憑據，是就超過十萬元款項
      部分本難遽予採信，故告訴人胡慶明指稱其遭強盜二十萬
      元中之十萬元除告訴人胡慶明之指述外，並無其他任何證
      據足資佐證；另告訴人胡慶明之母胡張金子雖於偵查時、
      原審審中證述曾將放在告訴人胡慶明父親枕頭下之十萬元
      交付予告訴人胡慶明之母親古張金子於本院審理中復證稱
      ：放在胡慶明父親枕頭底下之十萬元是子女、親戚來我家
      時包給我先生的紅包，他沒有用掉，我就將錢放在他的枕
      頭底下。我先生常常出出入入醫院，身上一定要放錢，小
      孩也都不在，所以我才會放那麼多錢在家中等語（詳本院
      一百年三月二十三日審判筆錄第五頁），惟既然胡慶明之
      父親經常要出出入入醫院，又為何於胡慶明父親枕頭底下
      藏放上述高達十萬元之現金，而與常情有違？
  ５、又告訴人胡慶明之個人身分證、健保卡、普通小型車駕駛
      執照，雖經原審函查後，由交通部公路總局臺北區監理所
      以九十九年八月二十四日北監駕字第０九九００二九五０
      三號函陳稱胡慶明曾於九十八年八月三日辦理駕照遺失補
      發（詳訴字第二三四一號卷第四十頁至第四二頁），臺北
      縣三重市戶政事務所以九十九年八月二十六日北縣重戶字
      第０九九０００八五一八函附件方式，函覆胡慶明於九十
      八年八月三日曾前往辦理身分證補發申請（詳訴字第二三
      四一號卷第五二頁至第五三頁），及新光醫療財團法人新
      光吳火獅紀念醫院九十九年九月八日（九九）新醫管字第
      一四八二號函稱：胡慶明於九十八年七月三十一日急診時
      ，係以健保代補卡身分掛號，於八月四日始前往辦理補卡
      轉身分退費等情（詳訴字第二三四一號卷第五四頁），惟
      依被告胡聖鑫於原審審理時結證稱：「（問：九十八年七
      月三十一日當天，你有聯絡蘇文宗？）有。電話聯絡。（
      問：為何要聯絡他？）因胡慶明之前私底下欠我壹萬三千
      元，我們有爭執，有打架，打完之後想說反正還是朋友，
      就算了，本案前約一年某下午，我們講話起口角，有打架
      ，打完後，他有帶人去我家叫囂，那天晚上來我家叫罵，
      叫我大姐去他們公司，有一個叫阿三的，叫我一定要出來
      給他們交代，我就置之不理，這件事情過了約二、三個月
      ，胡慶明在他公司也有跟別人打架，對方去他家圍毆他，
      有開車強行要把他押走，皮包也拿走，對方打完他後，叫
      他拿錢出來，因為他們知道胡慶明有賺這條錢，胡慶明就
      去我家找我拜託我出面跟打他得這群人談，他們圍毆他之
      後搶他的皮包走之後，還要叫他拿錢出來解決事情。（問
      ：這件事情跟你與蘇文宗聯絡有什麼關係？）沒有關係。
      但有前因後果。我要強調的是胡慶明之前皮包有被拿走，
      他用這件事情來講七月三十一日的事情。因為這件事情沒
      有做好的話，跟地主、仲介公司怎麼講，因為一定要有明
      細，所以後來就說我有搶這個東西，彼此來談。而且他上
      開搶案並沒有報案。」等語（詳訴字第一九三七號卷第八
      四頁），亦即被告胡聖鑫於原審審理時結證稱：本案案發
      之前，告訴人胡慶明之皮包即曾遭拿走，則告訴人胡慶明
      補辦前述證件，是否確係因本案背包遭強搶所致，亦顯有
      疑問。
  ６、至檢察官起訴及追加起訴書所載之證人張進富之證詞，僅
      能證明被告胡聖鑫與告訴人胡慶明有地上物拆遷之糾紛，
      此為被告胡聖鑫所不爭執，新光吳火獅紀念醫院乙種診斷
      證明書亦僅足認定被告胡聖鑫、蘇文宗涉犯傷害罪，無從
      執以證明被告胡聖鑫、蘇文宗二人有何共同強盜之行為，
      另告訴人胡慶明於警、偵訊所言與原審審理中所述差異甚
      大，且有不實，告訴人胡慶明母親胡張金子所述與常情實
      有不符，至證人陳信所言僅能證明與告訴人胡慶明有相
      約見面，無從證明告訴人胡慶明有攜帶金錢，亦即檢察官
      起訴所載之證據亦無法證明被告胡聖鑫、蘇文宗共同強盜
      之犯行。
  ７、另檢察官上訴意旨以：（１）眾人均係被告胡聖鑫邀集而
      來，故眾人對告訴人胡慶明惡打一頓，已為被告胡聖鑫出
      足怨氣，實無再對告訴人胡慶明劫取財物之必要，是而，
      被告蘇文宗等人所為本件之結夥強盜犯行，顯係依從被告
      胡慶明事前之授意與指揮分工而來無疑。（２）被告蘇文
      宗之證詞雖然反覆，但其依被告胡慶明之指示始為相關之
      不法行動無訛。（３）依告訴人胡慶明之指述，足認被告
      胡聖鑫對告訴人胡慶明要求支付土地糾紛賠償金未果，乃
      夥同被告蘇文宗等人欲以暴力威逼告訴人胡慶明就範，是
      其雖於告訴人胡慶明受毆時未在場，惟同夥共犯蘇文宗等
      人仍遂行其意志對告訴人胡慶明進行圍毆、強索財物、拖
      拉上車之行動甚明，參酌證人即警員劉冠伯亦證稱於監視
      器畫面有見到有人拉告訴人胡慶明，益徵告訴人胡慶明證
      稱其財物受強盜，其被拉扯上車等語可信云云。然查：
（１）眾人在果汁店內僅謀議欲毆打告訴人胡慶明，內容已如前
      述，被告蘇文宗於三重區○○路○段二十三號前毆打告訴
      人胡慶明，然無從證明其亦有參與強盜之行為，是檢察官
      以被告蘇文宗有強盜告訴人胡慶明，故必係由被告胡聖鑫
      指揮而來云云，顯無理由。
（２）依檢察官上訴狀所引被告蘇文宗於原審審理中之證詞，僅
      足以證明被告蘇文宗係與被告胡聖鑫在果汁店內謀議共同
      傷害，推由被告蘇文宗實施，無從執為認定被告胡聖鑫亦
      有強盜之行為，是檢察官此點上訴亦無理由。
（３）告訴人胡慶明所為指述，已有如前述前後不一之情形，無
      從認定被告胡聖鑫與告訴人胡慶明有糾紛即推論被告胡聖
      鑫有強盜告訴人胡慶明之行為，況檢察官於上訴狀內所載
      證人劉冠伯於原審審理之證詞，亦證稱未見到告訴人胡慶
      明有背包遭強盜，則眾人於毆打告訴人胡慶明之際，拉扯
      告訴人胡慶明，尚不能執此即推論告訴人胡慶明指稱遭被
      告蘇文宗強盜乙節為真實，是檢察官此點上訴亦無理由。
    綜上所述，無從證明被告胡聖鑫、蘇文宗有共同強盜告訴人
    胡慶明之行為，此部分之行為尚屬不能證明，然因檢察官起
    訴及追加起訴意旨認被告胡聖鑫、蘇文宗所犯此部分共同加
    重強盜之犯行，與本院前揭認定有罪之部分，具有刑法第五
    十五條想像競合犯之關係，爰不另為無罪之諭知，一併敘明
    。
據上論斷，應依刑事訴訟法第三百六十九條第一項前段、第三百
六十四條、第二百九十九條第一項前段，刑法第二十八條、第二
百七十七條第一項、第四十七條第一項，刑法施行法第一條之一
第一項、第二項前段，判決如主文。
本案經檢察官黃朝貴到庭執行職務。
中    華    民    國   100    年    6     月    15    日
                  刑事第十八庭審判長法  官  吳鴻章
                                    法  官  林銓正
                                    法  官  曾淑華
以上正本證明與原本無異。
本件被告胡聖鑫、蘇文宗均不得上訴。
檢察官如不服本判決，應於收受送達後10日內向本院提出上訴書
狀，其未敘述上訴之理由者並得於提起上訴後10日內向本院補提
理由書（均須按他造當事人之人數附繕本）「切勿逕送上級法院
」。
                                    書記官  王增華
中    華    民    國   100    年    6     月    15    日
附表：
┌─┬───┬──────┬─────────┐
│編│  罪  │     宣     │  確  定  判  決  │
│  │      │     告     ├─────┬───┤
│號│  名  │     刑     │法院、案號│確定日│
├─┼───┼──────┼─────┼───┤
│一│幫助詐│有期徒刑六月│臺灣板橋地│九十七│
│  │欺    │經減刑為有期│院九十六年│年一月│
│  │      │徒刑三月    │度簡字第五│八日  │
│  │      │            │二０九號  │      │
├─┼───┼──────┼─────┼───┤
│二│幫助詐│有期徒刑六月│臺灣板橋地│九十九│
│  │欺    │經減刑為有期│院九十八年│年一月│
│  │      │徒刑三月    │度簡字第四│十四日│
│  │      │            │六四三號  │      │
├─┼───┼──────┼─────┼───┤
│三│幫助詐│有期徒刑三月│臺灣板橋地│九十九│
│  │欺    │經減刑為有期│院九十八年│年二月│
│  │      │徒刑一月又十│度簡字第八│八日  │
│  │      │五日        │九三三號  │      │
├─┼───┼──────┼─────┼───┤
│四│共同常│有期徒刑五年│最高法院九│九十九│
│  │業圖利│四月，併科罰│十九年度台│年三月│
│  │媒介性│金新台幣五萬│上字第一五│十八日│
│  │交易  │元          │九九號    │      │
└─┴───┴──────┴─────┴───┘
附錄本案論罪科刑法條全文：
中華民國刑法第277條第1項：
傷害人之身體或健康者，處3 年以下有期徒刑、拘役或1 千元以
下罰金。